臺灣高等法院刑事裁定
110年度毒抗字第1365號
抗  告  人  
即  被  告  林秋賢




上列抗告人因違反毒品危害防制條例案件，不服臺灣桃園地方法
院110年9月9日裁定（110年度毒聲字第1587號)，提起抗告，本
院裁定如下：
    主  文
抗告駁回。
    理  由
一、原裁定意旨略以：抗告人即被告甲○○（下稱被告）因施用第
    一、二級毒品案件，經原審法院以109年度毒聲字第686號裁
    定送勒戒處所觀察、勒戒後，經該勒戒所認有繼續施用毒品
    之傾向，有法務部○○○○○○○○附設勒戒處所民國110年9月6日
    新戒所衛字第00000000000號函附之有無繼續施用毒品傾向
    評估標準紀錄表暨證明書在卷可稽，並認檢察官聲請裁定令
    被告入戒治處所施以強制戒治，核無不合，乃依毒品危害防
    制條例第20條第2項規定，裁定令入戒治處所施以強制戒治
    ，期間為6個月以上，至無繼續強制戒治之必要為止，但最
    長不得逾1年等語。
二、按觀察、勒戒後，檢察官或少年法院（地方法院少年法庭）
    依據勒戒處所之陳報，認受觀察、勒戒人無繼續施用毒品傾
    向者，應即釋放，並為不起訴之處分或不付審理之裁定；認
    受觀察、勒戒人有繼續施用毒品傾向者，檢察官應聲請法院
    裁定或由少年法院（地方法院少年法庭）裁定令入戒治處所
    強制戒治，其期間為6個月以上，至無繼續強制戒治之必要
    為止，但最長不得逾1年，毒品危害防制條例第20條第2項定
    有明文。次按勒戒處所應注意觀察受觀察、勒戒人在所情形
    ，經醫師研判其有或無繼續施用毒品傾向後，至遲應於觀察
    、勒戒期滿之15日前，陳報該管檢察官或少年法院（庭），
    觀察勒戒處分執行條例第8條第1項亦定有明文。依據上開規
    定，受觀察、勒戒人有無繼續施用毒品之傾向，係由醫師研
    判。而關於有無繼續施用毒品傾向之評估標準，法務部已於
    110年3月26日以法矯字第11006001760號函修正頒布「有無
    繼續施用毒品傾向評估標準紀錄表」、「有無繼續施用毒品
    傾向評估標準評分說明手冊」，上開評分說明手冊載明判定
    之原則：「受觀察勒戒人入所後，經過2週時間的觀察、勒
    戒，由處所及醫療人員依據其各項紀錄、資料及觀察勒戒期
    間之行為表現，加以評分。在勒戒人入所4-6週後，可再做
    一次評估以做必要之評分修正。每一大項皆有靜態因子與動
    態因子。先以靜態因子分數評分，靜態因子分數總分在60分
    （含）以上為『有繼續施用毒品傾向』；60分以下，與動態因
    子分數相加，如果總分在60分（含）以上，為『有繼續施用
    毒品傾向』」，又評估標準紀錄表及說明手冊中「前科紀錄
    與行為表現」之第1題及第3題之計分方式修正如下(餘無修
    正)：㈠第1項「毒品犯罪相關司法紀錄」：計分方式修正為
    每筆(次)5分，總分上限為10分；㈡第3項「其他犯罪相關紀
    錄」：計分方式修正為每筆(次)2分，總分上限為10分。是
    被告有無「繼續施用毒品傾向」，係依具體個案之臨床實務
    及相關事證等情綜合判定，有其相當之專業依據及標準，且
    涉及專門醫學，另衡酌強制戒治的目的，是為協助施用毒品
    者戒斷毒品的心癮及身癮，所為的一種保安處分類型，該評
    估標準是適用於每一位受觀察、勒戒處分之人，具一致性、
    普遍性、客觀性，並加以綜合判斷的結果，倘其評估由形式
    上觀察，無擅斷或濫權等明顯不當的情事，法院自應予以尊
    重。
三、抗告意旨略以：原裁定以勒戒所於110年9月6日出具之第000
    00000000號函文中有無繼續施用毒品傾向評估標準紀錄表為
    裁定之依據，該有無繼續施用毒品傾向評估標準紀錄表以「
    前科紀錄與行為表現」、「臨床評估部分」、「社會穩定度
    」等三大項進行評估，總分相加在60分以上者即有繼續施用
    毒品傾向，然法院對於受勒戒人有無繼續施用毒品傾向應以
    實質審核考察其戒癮性或有無繼續施用毒品傾向，不宜概以
    勒戒所之心理評估師於短短3至5分鐘之之評估為形式審查，
    淪為戒治所單位背書角色；又毒品危害防制條例第20條規定
    於109年1月15日修正公布、同年7月15日施行，修正後就行
    為人採刑事寬厚政策，以幫助施用毒品者戒除毒品，並非懲
    戒行為人消滅其再次施用毒品之危險性，將被告過去前科記
    錄納入評分標準，不免有不公平及一罪兩罰之疑慮，請求撤
    銷原裁定云云。
四、經查： 　　
  ㈠被告於執行觀察、勒戒期間，經法務部○○○○○○○○附設勒戒處
    所評定結果所評估評分如下：
　⒈前科紀錄與行為表現部分（包括靜態因子及動態因子）合計
    為26分：
  ⑴靜態因子部分合計為26分：
  ①毒品犯罪相關司法紀錄：有19筆（1筆5分），10分（上限10
    分）。
  ②首次毒品犯罪年齡：20歲以下，10分。
  ③其他犯罪相關紀錄：3筆（1筆2分），6分。
　⑵動態因子評定為0分。
  ⒉臨床評估部分（包括靜態因子及動態因子）合計為36分：
  ⑴靜態因子合計為32分：
  ①多重毒品濫用：海洛因、安非他命，10分。
  ②合法物質濫用：菸，2分。
　③使用方式：有注射使用，10分。　
　④使用年數：超過1年，10分。
  ⑵動態因子合計為4分：
    臨床綜合評估〈含病識感、動機、態度、就醫意願〉：中度
    ，4分。
  ⒊社會穩定度部分為5分：
　⑴靜態因子評定為0分。
　⑵動態因子：
    家庭：入所家人是否訪視：無，5分。 
　　以上⒈至⒊合計總分為67分，綜合判斷後認被告有繼續施用毒
    品傾向，有法務部○○○○○○○○附設勒戒處所110年9月6 日新戒
    所衛字第00000000000號函附之有無繼續施用毒品傾向證明
    書、有無繼續施用毒品傾向評估標準紀錄表在卷可稽（見毒
    偵字第7083號卷第169頁、第173頁、第175頁）。上開評估
    標準紀錄表由符合醫師資格之人所為評斷，並無程序違法之
    情狀；且上開評估標準紀錄表記載之評分，係該所相關專業
    知識經驗人士，於被告觀察、勒戒期間，依其本職學能在各
    該具體項目，就個案之臨床實務及相關事證，一一評估後所
    為之綜合判斷，自得憑以判斷被告有無繼續施用毒品傾向之
    證明，則該勒戒處所綜合評分者依個案之臨床實務及具體事
    證，判定被告為「有繼續施用毒品傾向」，尚無不合。
  ㈡再者，毒品危害防制條例規定強制戒治之目的，係因施用毒
    品成癮者，其心癮甚難戒除斷絕，致再犯率偏高，故有持續
    收容於戒治處所施以強制戒治之必要，是該條例第20條第2
    項，係屬強制規定，只需觀察、勒戒後，經評定受觀察、勒
    戒人有繼續施用毒品傾向者，檢察官即應聲請法院裁定令入
    戒治處所施以強制戒治。被告既有施用第一、二級毒品之事
    實，並由原審法院裁定送勒戒處所執行觀察、勒戒後，經法
    務部○○○○○○○○依個案之臨床實務及具體事證，專業評估判定
    被告為「有繼續施用毒品傾向」，尚未戒除毒癮，則為降低
    其再次施用毒品之危險性，自有依法施以強制戒治之必要。
　㈢抗告意旨雖以前詞置辯，惟查：法務部○○○○○○附勒戒所人員
    評估被告是否有繼續施用毒品傾向，係以「毒品犯罪相關司
    法紀錄」、「首次毒品犯罪年齡」、「其他犯罪相關紀錄」
    、「入所時尿液毒品檢驗」、「所內行為表現」、「物質使
    用行為」、「合法物質濫用」、「使用年數」、「臨床綜合
    評估（含病識感、動機、態度、就醫意願）」、「工作」、
    「家庭」等靜態因子、動態因子綜合評估，業經說明如前，
    且前述法務部○○○○○○○○附設勒戒處所有無繼續施用毒品傾向
    證明書及評估標準紀錄表所載之綜合判斷結果，係該所相關
    專業知識經驗人士於被告入所執行觀察、勒戒期間，依其本
    職學識就被告之前科紀錄及行為表現、臨床評估及社會穩定
    度等因素所為之綜合判斷，具有科學驗證所得之結論，且勒
    戒處所之組織、人員之資格及執行觀察、勒戒相關程序，暨
    判斷施用毒品者，有無繼續施用毒品傾向，均有相關法令嚴
    格規範，非可恣意而為，由形式上觀察，亦無擅斷或濫權等
    明顯不當之情事，自得資為判斷被告有無繼續施用毒品傾向
    之證明，被告未具體指明上開評估標準紀錄表所載綜合判斷
    結果有何瑕疵或不當之處，空言指摘評估方法，不應以其前
    科為判斷標準云云，尚非有據，亦有誤會。　
五、綜上所述，原審依憑該勒戒處所依個案之臨床實務及具體事
    證之綜合評分及判定被告為「有繼續施用毒品傾向」結果，
    據以認定檢察官之聲請為正當，裁定被告令入戒治處所施以
    強制戒治，其期間為6個月以上，至無繼續強制戒治之必要
    為止，但最長不得逾1年，並無不合，被告執前詞抗告，為
    無理由，應予駁回。
據上論斷，應依刑事訴訟法第412條，裁定如主文。
中　　華　　民　　國　　110 　年　　10　　月　　29　　日
                  刑事第九庭    審判長法　官  潘翠雪
                                      法　官  俞秀美
                                      法　官  陳俞婷
以上正本證明與原本無異。
不得再抗告。
                                      書記官  李政庭
中　　華　　民　　國　　110 　年　　10　　月　　29　　日